臺灣高雄地方法院刑事判決　　　　　　　100年度易字第116號
公　訴　人　臺灣高雄地方法院檢察署檢察官
被　　　告　陳光昭
　　　　　　李美諭
　　　　　　趙再成
　　　　　　陳國村
上列被告因賭博案件，經檢察官提起公訴（99年度偵字第27214
、33938號），本院判決如下：
    主  文
陳光昭共同犯圖利聚眾賭博罪，累犯，處有期徒刑捌月。扣案撲
克牌貳副、四色牌參佰張、止滑膏貳盒、麻將牌貳佰柒拾貳個、
骰子陸顆、東南西北骰子貳顆、牌尺柒支，均沒收。
李美諭共同犯圖利聚眾賭博罪，處有期徒刑陸月，如易科罰金，
以新臺幣壹仟元折算壹日。扣案撲克牌貳副、四色牌參佰張、止
滑膏貳盒、麻將牌貳佰柒拾貳個、骰子陸顆、東南西北骰子貳顆
、牌尺柒支，均沒收。
趙再成共同犯圖利聚眾賭博罪，處有期徒刑肆月，如易科罰金，
以新臺幣壹仟元折算壹日。扣案撲克牌貳副、四色牌參佰張、止
滑膏貳盒、麻將牌貳佰柒拾貳個、骰子陸顆、東南西北骰子貳顆
、牌尺柒支，均沒收。
陳國村共同犯圖利聚眾賭博罪，處有期徒刑陸月，如易科罰金，
以新臺幣壹仟元折算壹日。扣案撲克牌貳副、四色牌參佰張、止
滑膏貳盒、麻將牌貳佰柒拾貳個、骰子陸顆、東南西北骰子貳顆
、牌尺柒支，及賭資現金新臺幣壹佰伍拾元，均沒收。
    事  實
一、陳光昭前因過失傷害案件，經本院以94年度交簡上字第67號
    判決處以有期徒刑3 月確定，於民國96年5 月30日易科罰金
    執行完畢。詎陳光昭不知悔改，其於99年4 月2 日入臺灣高
    雄戒治所執行強制戒治期間，與李美諭（綽號「小琪」）、
    趙再成（綽號「木瓜」）、陳國村共同基於意圖營利，供給
    賭博場所及聚眾賭博之犯意聯絡，自99年8 月9 日起，由陳
    光昭提供其承租位於高雄市左營區○○○路451 巷18號之房
    屋供作不特定賭客得出入之賭博場所聚賭營利，且指示李美
    諭擔任上址賭場之現場負責人，由李美諭負責招攬賭客進場
    、提供賭具及收取抽頭金，李美諭再指示趙再成、陳國村負
    責門禁管制、提供茶水、為賭客代購物品，以及有時代收抽
    頭金等工作，在上址賭場，以麻將、四色牌、撲克牌為賭具
    ，麻將之賭法係每桌4 人輪流作莊，每底新臺幣（下同）50
    元、100 元不等，每臺20、50元不等，以每人做莊1 次為1
    圈，4 圈為1 將，每將抽頭300 至400 元不等；四色牌係以
    俗稱「十胡」之方式，即相互對賭之4 人分持四色牌，先到
    達10胡者為贏家，1 副牌使用5 至8 次，每副牌抽頭10至50
    元不等；撲克牌則係以「接龍」方式，每場賭局以賭客蓋牌
    點數決定輸贏，每副牌抽頭30至50元不等，並約定每1 小時
    換牌，以前開方式牟利。陳國村另基於賭博之犯意，以前揭
    撲克牌之「接龍」方式與賭客對賭。嗣於99年8 月18日16時
    30分許，員警據報前往上址查看，當場查獲賭客黃進吉、林
    秋蘭在場以四色牌賭博財物，賭客洪麗雪、王其鴻、柳世安
    、張陳桂花、周林美珍、陳水來在場以麻將賭博財物，賭客
    黃明旺、郭崑山、方武吉與陳國村以撲克牌賭博財物（賭客
    均另由警方依社會秩序維護法處理），並扣得撲克牌2 副、
    四色牌300 張、止滑膏2 盒、麻將牌272 個、骰子6 顆、東
    南西北骰子2 顆、牌尺7 支及現金730 元（其中150 元為陳
    國村之賭資）等物。
二、案經高雄市政府警察局左營分局報請臺彎高雄地方法院檢察
    署檢察官偵查起訴。
    理  由
一、證據能力部分：
  (一)證人林秋蘭、洪麗雪、黃明旺、郭崑山、方武吉、王其鴻之
    警詢陳述：
  1.證人林秋蘭等6 人於警詢中之供述，係屬被告李美諭、趙再
    成、陳國村以外之人於審判外之陳述，為傳聞證據，原則上
    無證據能力。惟證人於警詢中之陳述，與其於本院審理中之
    證述有所不符，其於警詢中之陳述，具備可信性與必要性時
    ，依法例外具有證據能力。而判斷證人於警詢陳述是否具有
    較可信性之情況，應視其陳述時之外部附隨環境或條件，如
    有無踐行告知義務或違反法定障礙事由期間不得詢問及禁止
    夜間詢問之規定、與被告之利害關係、出於自然之發言、臨
    終前之陳述或違反自己利益之陳述等各項為整體考量（最高
    法院99年度台上字第360 、811 號判決意旨參照）。
  2.查證人林秋蘭雖於警詢中供稱：賭場及賭具是一名綽號「小
    琪」女子提供，經指認「小琪」為李美諭，警方查獲時一樓
    現場是綽號「木瓜」男子從事門禁管制，另負責幫賭客拿茶
    水、購買物品，經指認「木瓜」為趙再成，趙再成受雇於李
    美諭。我在路上遇到李美諭，她說我要打牌可以去她那裡，
    賭場由李美諭負責，她不在由趙再成或陳國村門禁管制。二
    樓賭場一樣是李美諭負責並收抽頭金，她不在時由陳國村負
    責幫她收抽頭金。我以四色牌賭博，四色牌玩1 次的抽頭金
    是20元等語（警卷第41-47 頁）；惟其於本院審理中證稱：
    以前在公園認識不知名的朋友找我去該處賭博，該處門沒有
    鎖就直接進去，我不知道賭具是誰提供的，沒有抽頭，我都
    自己帶水去喝，我只看過李美諭過去拜拜而已等語（本院卷
    第59-60 頁），則證人林秋蘭於警詢中之陳述與本院審理中
    之證述，就賭場負責之人、提供賭具、門禁管制及是否收取
    抽頭金等情，顯不相符。
  3.證人洪麗雪雖於警詢中供稱：查扣麻將1 副是李美諭所提供
    ，放在賭場二樓，場地是綽號「光昭」租來的，李美諭負責
    場地管理並收抽頭金，她會自行到二樓拿取。現場都是李美
    諭拿抽頭金，且提供礦泉水在一樓供人拿取使用，沒有其他
    人抽頭，賭法是算臺數，一臺為20元，不管胡或自摸，一次
    都是50元等語（警卷第51-55 頁）；惟其於本院審理中證稱
    ：我不知道賭場負責人是誰，也不知道賭具由何人提供，賭
    場之前是陳光昭承租，他被抓去關之後就沒有了等語（本院
    卷第61-62 頁），則證人洪麗雪於警詢中之陳述與本院審理
    中之證述，就提供賭博場地之人、現場負責人與是否收取抽
    頭金等情，顯有不符。
  4.證人黃明旺雖於警詢中供稱：我們賭博是由一名綽號「小琪
    」女子提供賭具撲克牌，經指認小琪名為李美諭。李美諭提
    供撲克牌一付為30元等語（警卷第75-79 頁）；惟其於本院
    審理中證稱：我們原來是在公園玩牌，後來公園不能玩就到
    左營大路那邊去玩，我記不起來是誰說的，我不知道那是賭
    場，如果撲克牌玩舊了，就請陳國村幫忙買，我們買茶水會
    麻煩李美諭，她沒有提供撲克牌，我不知道抽頭的事等語（
    本院卷第63頁），則證人黃明旺於警詢中之陳述與本院審理
    中之證述，就提供賭具之人以及有無抽頭各節，尚有不符。
  5.證人郭崑山雖於警詢中供稱：我們賭博是由一名綽號「小琪
    」女子提供賭具撲克牌。經指認小琪名為李美諭。李美諭提
    供撲克牌一付為30元等語（警卷第81-83 頁）；惟其於本院
    審理中證稱：不知名的朋友說要去左營大路那邊玩牌七，我
    們去的時候門沒有鎖，撲克牌是我們自己出錢請「木瓜」（
    即趙再成）幫忙買，沒有抽頭，有人贏錢就請「木瓜」買東
    西給大家吃而已，我只看過李美諭去拜祖先牌位等語（本院
    卷第64-65 頁），則證人郭崑山於警詢中之陳述與本院審理
    中之證述，就提供賭具之人以及有無抽頭各節，亦有不符。
  6.證人方武吉雖於警詢中供稱：我們賭博是由一名綽號「小琪
    」女子提供賭具撲克牌。經指認小琪名為李美諭。李美諭提
    供撲克牌一付為30元等語（警卷第87-91 頁）；惟其於本院
    審理中證稱：是「木瓜」說左營大路那邊可以賭博，撲克牌
    是我們拿錢請「木瓜」買的，很少看到李美諭，也沒有抽頭
    等語（本院卷第66頁），則證人方武吉於警詢中之陳述與本
    院審理中之證述，就提供賭具之人以及有無抽頭各節，不相
    符合。
  7.證人王其鴻雖於警詢中供稱：我知道該處有抽頭而已，不知
    道是何人收取抽頭金，麻將牌是以玩一將付抽頭金300 元等
    語（警卷第93-99 頁）；惟其於本院審理中證稱：我在該處
    賭博沒有抽頭等語（本院卷第67頁），則證人王其鴻於警詢
    中之陳述與本院審理中之證述，就有無抽頭乙節不符。
  8.是上開證人林秋蘭等6 人於警詢中之陳述，與其等於本院審
    理中之證述，顯有前後不符之情形，本院觀證人林秋蘭等6
    人警詢筆錄之過程記載，警方告知證人依法得行使3 項權利
    （因其等係以被告身分為警查獲），筆錄採一問一答方式，
    就警詢筆錄製作之背景、原因、過程等客觀事實觀之，並無
    任何違反法定障礙事由期間不得詢問及禁止夜間詢問之規定
    、警方詢問時亦有踐行應先告知義務，並無外力之干擾，以
    警詢過程而言，予其等自然完全陳述之機會，當無不正取證
    之瑕疵，且上開於警詢時之供述，亦非僅陳述不利被告李美
    諭、趙再成、陳國村之事，亦含不利於己之陳述（關於其等
    本身另涉賭博之犯行），顯然警詢時較少權衡利害得失或受
    他人干預，依經驗法則，亦較事後因特殊關係而翻異之詞為
    可信，其憑信性甚高，自具有較可信之特別情況。且其等警
    詢筆錄基於發見真實之需要，亦為證明被告李美諭、趙再成
    、陳國村犯罪事實之存否所必要，合於刑事訴訟法第159 條
    之2 之情形，應有證據能力。
  (二)按被告以外之人於審判中所在不明而無法傳喚或傳喚不到者
    ，其於司法警察官或司法警察調查中所為之陳述，經證明具
    有可信之特別情況，且為證明犯罪事實之存否所必要者，得
    為證據，刑事訴訟法第159 條之3 第3 款定有明文。查證人
    黃進吉經本院合法傳喚、拘提均未到庭，所在不明等情，有
    黃進吉個人基本資料查詢結果單、臺灣高等法院在監在押全
    國紀錄表、傳票及拘提報告書在卷可參。本院審酌證人黃進
    吉上開警詢之陳述，承辦員警均已告知法定應告知事項，並
    均依一問一答之方式所製作，訊畢亦經其過目確認後親自簽
    名無訛，有警詢筆錄可佐。且觀諸證人黃進吉製作警詢筆錄
    時，並無受利誘、脅迫、刑求之情，應係出於其自由意思下
    所陳述，等語，故上開警詢筆錄作成時之外部情狀具有可信
    之特別情況，且為證明被告李美諭、趙再成、陳國村犯罪事
    實之存否所必要，依刑事訴訟法第159 條之3 第3 款規定，
    認應具有證據能力。
  (三)按被告以外之人於審判外之陳述，雖不符刑事訴訟法第159
    條之1 至第159 條之4 之規定，而經當事人於審判程序同意
    作為證據，法院審酌該言詞陳述或書面陳述作成時之情況，
    認為適當者，亦得為證據；當事人、代理人或辯護人於法院
    調查證據時，知有第159 條第1 項不得為證據之情形，而未
    於言詞辯論終結前聲明異議者，視為有前項之同意，刑事訴
    訟法第159 條之5 定有明文。本件被告陳光昭就本案判決所
    引用具傳聞性質之各項證據資料，於本院準備程序中陳稱不
    願意表示意見（本院審易字卷第50頁），而本院於審判期日
    依法踐行調查證據程序，檢察官、被告陳光昭均未爭執其證
    據能力，且於言詞辯論終結前亦未聲明異議，復查無依法應
    排除證據能力之情形，依上開規定，應有證據能力。
  (四)卷附照片18張（警卷第39-40 頁、第257-269 頁），乃以科
    學、機械之方式對於當時之情況所為忠實且正確之紀錄，性
    質上並非供述證據，故無傳聞法則之適用，又查無不得為證
    據之狀況，自具有證據能力。另高雄市政府警察局左營分局
    搜索扣押筆錄、扣押物品目錄表暨清單，及扣案之撲克牌、
    四色牌、止滑膏、麻將牌、骰子、東南西北骰子、牌尺及賭
    資730 元等物，其證據目的及性質亦均非供述證據，自無傳
    聞法則規定之適用，並核無違法取證之情事，與被告等人本
    件犯行之待證事實有關，亦應具有證據能力。
二、認定犯罪事實所憑證據及理由：
    訊據被告陳光昭等4 人均矢口否認有何圖利聚眾賭博之犯行
    ，被告陳光昭辯稱：伊在戒治所執行不可能經營賭場；被告
    李美諭辯稱：伊只是到左營大路那邊拜拜，賭客把錢放桌上
    請伊幫忙買東西；被告趙再成、陳國村則辯稱其2 人為賭客
    僅單純在場賭博，沒有經營賭場、管制門禁或收抽頭金等行
    為云云。經查：
  (一)被告李美諭之綽號係「小琪」、被告趙再成之綽號為「木瓜
    」。於99年8 月18日16時30分許，員警據報前往高雄市左營
    區○○○路451 巷18號房屋，查獲賭客黃進吉、林秋蘭在場
    以四色牌為賭具，以俗稱「十胡」之方式賭博，即相互對賭
    之4 人分持四色牌，先到達10胡者為贏家，1 付牌使用5 至
    8 次；賭客洪麗雪、王其鴻、柳世安、張陳桂花、周林美珍
    、陳水來在場以麻將為賭具，賭法係每桌4 人輪流作莊，每
    底50元、100 元不等，每臺20、50元不等，以每人做莊1 次
    為1 圈，4 圈為1 將；以及賭客黃明旺、郭崑山、方武吉與
    被告陳國村以撲克牌為賭具，以「接龍」方式，每場賭局以
    賭客蓋牌點數決定輸贏等節，固為被告4 人所不否認，且經
    證人即上開賭客黃進吉等7 人分別於警詢時陳述在卷，復有
    查獲照片18張、高雄市政府警察局左營分局搜索扣押筆錄、
    扣押物品目錄表暨清單附卷可參（警卷第39-40 頁、第139-
    149 頁、第157-161 頁、第165-171 頁、第175-185 頁、第
    257-269 頁），並有撲克牌、四色牌、止滑膏、麻將牌、骰
    子、東南西北骰子、牌尺及賭資730 元扣案可佐。是此部分
    之事實，應堪認定。
  (二)雖被告李美諭、趙再成、陳國村以前詞置辯，然被告李美諭
    負責招攬賭客進場、提供賭具及收取抽頭金，以及被告趙再
    成、陳國村受李美諭指示負責門禁管制、提供茶水、為賭客
    代購物品，並代收抽頭金等情，業據證人黃進吉於警詢指稱
    ：賭場及賭具是李美諭所提供，一樓現場是趙再成從事門禁
    管制，另負責幫賭客拿茶水、購買物品，警方查獲時也是趙
    再成開門給警方人員進入，趙再成跟我說他是李美諭雇用，
    一樓的抽頭金由他負責收給李美諭，二樓賭場一樣是李美諭
    負責並收抽頭金，但她不在時，由陳國村負責幫她收，趙再
    成、陳國村收抽頭金後均交給李美諭，我曾聽李美諭說收抽
    頭金全是交給陳光昭，聽說陳光昭現在監獄，我以四色牌賭
    博，每付牌只能玩5 次就換新牌，再付抽頭金10元等語（警
    卷第33-39 頁）；證人林秋蘭於警詢指稱：賭場及賭具是李
    美諭所提供，警方查獲時一樓現場是趙再成從事門禁管制，
    另負責幫賭客拿茶水、購買物品，趙再成受雇於李美諭，我
    在路上遇到李美諭，她說我要打牌可以去她那裡，賭場由李
    美諭負責，她不在由趙再成或陳國村門禁管制。二樓賭場一
    樣是李美諭負責並收抽頭金，她不在時由陳國村負責幫她收
    抽頭金，我以四色牌賭博，四色牌玩1 次的抽頭金是20元等
    語（警卷第41-47 頁）；證人洪麗雪於警詢指稱：查扣麻將
    1 副是李美諭所提供，放在賭場二樓，場地是綽號「光昭」
    租來的，李美諭負責場地管理並收抽頭金，她會自行到二樓
    拿取，現場都是李美諭拿抽頭金，且提供礦泉水在一樓供人
    拿取使用，沒有其他人抽頭，賭法是算臺數，一臺為20元，
    不管胡或自摸，一次都是50元等語（警卷第51-55 頁）；證
    人黃明旺、郭崑山、方武吉於警詢中均陳稱：我們賭博是由
    李美諭提供賭具撲克牌，李美諭提供撲克牌一付為30元等語
    （警卷第75-79 頁、第81-83 頁、第87-91 頁）；證人王其
    鴻於警詢中亦稱：我知道該處有抽頭而已，不知道是何人收
    取抽頭金，麻將牌是以玩一將付抽頭金300 元等語（警卷第
    93-99 頁）。是由上開賭客黃進吉等7 人所述，可知該賭場
    以四色牌、麻將、撲克牌為賭具供賭客賭博財物，有從中收
    取抽頭金之事實，且被告李美諭招攬賭客、提供賭具及收取
    抽頭金而為現場負責人，被告趙再成、陳國村則負責門禁、
    茶水、為賭客代購物品，並代收抽頭金。佐以，被告李美諭
    於警、偵詢中自承：賭客會將抽頭金放在桌上，等我到該賭
    場時，再拿錢幫賭客買飲料、便當、香菸，四色牌一副牌抽
    頭30元，麻將玩法自摸一次100 元，放槍一次50元，一圈抽
    頭300 元，撲克牌玩牌七，一副撲克牌抽頭50元，一副牌玩
    1 小時左右，扣除購買飲料、便當、香菸等東西後，一天抽
    頭較多700 至800 元左右、較少300 至400 元左右，經營到
    18 日 警查獲時共抽頭獲利約3,000 元左右等語（偵卷第26
    頁、第29頁、第46-47 頁）；被告趙再成於警、偵訊中供承
    ：四色牌胡牌一次支付10元抽頭金，一副牌最多付抽頭金50
    元可玩6 次，抽頭金放置桌旁地上小塑膠盆內，抽頭金是由
    李美諭收走，李美諭外出時曾委託我代收抽頭金，我也曾外
    出幫賭客購物等語（警卷第11-15 頁；偵卷第20頁）；被告
    陳國村於警、偵訊亦供承：牌七輸贏是大頭輸可向輸家收取
    2 倍賭金，大頭輸30元、中頭輸20元、小頭輸10元給最贏的
    人，前3 次贏家都要付10元給賭場主持人，共30元，一副牌
    大約玩1 小時就換新牌，抽頭金每換新牌就重新計算，李美
    諭外出就由我和趙再成代收抽頭金等語（警卷第27-29 頁；
    偵卷第21頁）。從而，在上開賭場以麻將賭博係每將抽頭
    300 至400 元不等，四色牌、撲克牌則以每副牌抽頭10至50
    元、30至50元不等且需換牌，益徵被告李美諭、趙再成、陳
    國村主觀上確係意圖營利而招攬賭客、提供賭具、茶水等甚
    明。
  (三)另被告陳光昭辯稱上開賭場為警查獲時，其正在執行戒治期
    間不可能經營賭場云云。然證人李美諭於警詢、偵詢中陳稱
    ：賭場負責人為陳光昭，場地是他提供，我跟陳光昭是朋友
    關係，我離婚沒有工作，他於99年8 月初在戒治所寫信給他
    兒子，裡面寫到要我過去幫忙，8 月9 日會客時，他叫我到
    左營大路451 巷18號幫他看公司（台語：在現場看頭、看尾
    ），抽頭金扣除為賭客購買飲料、便當、香菸後，我就到高
    雄燕巢戒治所將錢匯給陳光昭使用，還有剩下的錢我留下來
    花用，8 月9 日會客時，陳光昭說他沒錢，叫我先匯5,000
    元給他，至18日警方查獲時，我在賭場扣除買東西的錢，共
    計獲利抽頭金3,000 元等語（偵卷第28-30 頁、第45-46 頁
    ）。參以，被告陳光昭、李美諭於99年8 月9 日及8 月25日
    在臺灣高雄戒治所之接見錄音光碟勘驗內容略以：
    1.99年8 月9 日陳光昭與接見人李美諭之對話譯文：
    陳光昭：有沒有寄錢給我？
    李美諭：有，等一下要寄。
    陳光昭：那先寄5000元…
    李美諭：我就盡量做。
    陳光昭：我知道啦，你這樣我就很高興了。
    李美諭：我可以賺我就盡量賺。
    陳光昭：但是妳們一定要在公園那裡坐，就挪去裡面。有幾
            桌算幾桌，這樣就好了，最重要的是你們的生活不
            用煩惱，不然我就車子賣一賣，就有幾十萬，但我
            是打算年底我這邊結束，那二條可能會被判罰金，
            要繳不少錢，2 、30萬跑不掉。
    李美諭：我擺在（世聰）他們後面，才擺一天就被抄了，還
            好那天我不在現場。
    陳光昭：我講給你聽啦，外面沒弄沒關係啦，過一陣子，裡
            面的也可以移出去。
    李美諭：對啦，他說大概2 個多月啦，大概80天的工期。
    陳光昭：對啦，你們要等那裡的工人做完，才能去那邊做。
    李美諭：現在我也是有在附近的公園找，但就是找不到。
    陳光昭：不要這樣，在那裡就好了，穩就好。我們之前的電
            話你要留下來，要叫茶葉，叫那種3000的10包，1
            斤300 、600 那種，你打電話。
    陳光昭：其實去公園坐要你跟「國師」。
    李美諭：有啦! 我都有下去啦，我如果上面用好，都有下去
            坐在那裡等人。
    陳光昭：家裡剩一桌就好。
    李美諭：我都有跟客人講說我們在那裡，也有寫電話跟住址
            給他們。
    陳光昭：說實在的，你也需要錢，我也需要錢，這樣是最方
            便的。
    李美諭：我知道。
    陳光昭：過去我們很多‥的電話，你問「國師」。
    李美諭：我知道，原本的老班都還在。
    陳光昭：沒關係，我也差不多快回去。我看用什麼臉見我。
    李美諭：全部的咖都被拉走，我真的是…我又沒有辦法。
    陳光昭：有沒有一個…去找你。
    李美諭：沒有，我有跟他說不能到人家現場去叫客人，他是
            不敢來沒錯，但他都先叫別人來我們這裡看「咖」
            ，隔天那個「咖」就被他拉走了。
    陳光昭：那客人最後也不會固定在那裡啦! 「高鐘」做人太
            高傲，不像我們比較平易近人，不用煩惱，他很高
            姿態。他不像我們很需要這筆錢。
    李美諭：他都叫他小舅子來這裡叫「咖」。
    陳光昭：他也會怕了，怕我回去…
    李美諭：他就都叫別人來叫。
    陳光昭：記得下個月叫「木瓜」來。
    李美諭：好。
    2.99年8 月25 日陳光昭與接見人李美諭之對話譯文：
    陳光昭：我之前不是有一封信跟你說，茶葉的住址在…事情
            發生了沒關係，目前可以的話先停，沒停，用一桌
            顧吃飯也可以。
    李美諭：我知道。
    陳光昭：用一桌就好了。
    李美諭：用一桌麻將就好喔!
    陳光昭：對，這樣就好了，等茶葉叫來，再變2 桌，不要緊
            張，你叫「木瓜」來。
    李美諭：我叫他來他就不要來。
    陳光昭：出事情絕對不要自亂陣腳。
    李美諭：問題是他說他現在不要做了。
    陳光昭：誰？
    李美諭：「木瓜」。
    陳光昭：沒關係，那叫「妹仔」來。
    李美諭：我本來叫他今天來，他就叫我先來跟你說這些事。
            那現在那些被罰2000的要怎麼處理?
    陳丸昭：那個我們要幫人家罰。
    李美諭：我們罰喔。
    陳光昭：那個沒關係。這個一定要幫他們罰。10幾個而已，
            才2 、3 萬元。
    李美諭：11個啦。國村跟木瓜還有我的部分還沒判，還不知
            道，還要等法院通知看要罰多少。
    陳光昭：沒關係，車子賣掉繳罰金。你沒在現場為什麼會有
            事？
    李美諭：大家都說是我跟你，派出所又叫我去做筆錄，我不
            去行嗎? 我去也是說我又不在現場，你們又沒抓到
            我。我就在外面等，之後就說那2 個要送地檢，我
            就沒辦法了。隔天等他們回來，我就問他們是什麼
            情形，其他人部分，我就跟其他人說，等我跟「老
            闆」說完，再一條一條處理，因為我身上錢不多，
            拜託一下這樣。
    陳光昭：嗯，罰金一定要幫他們罰，這陣子就省一點。
    李美諭：我等一下再寄3000給你。
    陳光昭：一桌就好，一桌麻將就好，這樣一天也有4 、5000
            元，一定要下去，沒下去就沒辦法繳那些罰金，你
            也要存點錢，我會省點花，我還有1 萬多元，你只
            要兩星期幫我寄點東西進來。
    陳光昭：你不用在裡面啦! 你重點叫好後，就去外面跟人家
            寒喧才對，因為這種事情就我們本身要去別人那裡
            坐一下，尤其選舉要到了，這樣有好無害，我18號
            出庭你們18號出事，我接到信時都冒冷汗了，不用
            煩惱啦，這種事情頂多罰金而已，罰金我們就去賺
            錢，所以不可以不賺，你要省，我也省一點，我有
            需要會寫信跟你們說，我會盡量省，車子賣一賣應
            該有4 、50萬，跟木瓜說不用煩惱，2 、3 個月而
            已啦! 你們是初犯，說不定還緩刑。
    李美諭：他是說如果是罰金，應該2 、3 個月就判下來了。
    陳光昭：你們那個會簡易審判。大概2 、3 個月，接下來罰
            金，所以你們要存錢了，要省點，反正就先一桌麻
            將，趕快去「榮仔」那裡。
    李美諭：好。
    陳光昭：跟木瓜講，既然被抓到了，罰金大家趕快賺來補，
            我也省一點就好，遇到事情不要緊張，賭客的錢要
            幫人家罰，誠意夠他們會再來，叫木瓜趕快再找一
            個地方，這樣兩處，租金3000元便宜阿。
    有錄音光碟勘驗報告1 份在卷可按（偵卷第58-62 頁）。由
    前揭對話內容譯文可知，上址賭場為警查獲前之99年8 月9
    日，被告陳光昭、李美諭2 人均因需款項花用，乃由被告陳
    光昭交代李美諭經營賭場地點免遭查緝、購買茶葉泡茶供賭
    客飲用、規模以一桌為原則，以及在公園招攬賭客或應付其
    他賭場競爭之方式；為警破獲賭場後即99年8 月25日，被告
    陳光昭更指示李美諭勿自亂陣腳、先以一桌麻將應付現況再
    另起爐灶、為留住賭客不惜賣車代繳罰金、甚至對李美諭稱
    初犯輕判還有緩刑機會、李美諭亦稱向賭客表示將請示「老
    闆」處理籌措罰金等事宜，顯見被告陳光昭係以經營賭場獲
    利之意思，而提供租屋場所、指示李美諭、趙再成等人分工
    細節，縱其本身另案執行強制戒治未實際在場指揮，然其上
    開所為，就本件圖利供給賭博場所、聚眾賭博，客觀上已達
    功能性支配之程度，其與被告李美諭、趙再成、陳國村等人
    自有犯意聯絡無疑。
  (四)至證人林秋蘭於審理時改稱：以前在公園認識不知名的朋友
    找我去該處賭博，門沒有鎖就直接進去，我不知道賭具是誰
    提供，沒有抽頭，我都自己帶水去喝，我只看過李美諭過去
    拜拜而已等語（本院卷第59-60 頁）；證人洪麗雪於審理中
    改稱：我不知道賭場負責人是誰，也不知道賭具由何人提供
    ，賭場之前是陳光昭承租，他被抓去關之後就沒有了等語（
    本院卷第61-62 頁）；證人黃明旺於審理中改稱：我們原來
    是在公園玩牌，後來公園不能玩就到左營大路那邊去玩，我
    記不起來是誰說的，我不知道那是賭場，如果撲克牌玩舊了
    ，就請陳國村幫忙買，我們買茶水會麻煩李美諭，她沒有提
    供撲克牌，我不知道抽頭的事等語（本院卷第63頁）；證人
    郭崑山於審理中改稱：不知名的朋友說要去左營大路那邊玩
    牌七，我們去的時候門沒有鎖，撲克牌是我們自己出錢請「
    木瓜」（即趙再成）幫忙買，沒有抽頭，有人贏錢就請「木
    瓜」買東西給大家吃而已，我只看過李美諭去拜祖先牌位等
    語（本院卷第64-65 頁）；證人方武吉於審理中改稱：是「
    木瓜」說左營大路那邊可以賭博，撲克牌是我們拿錢請「木
    瓜」買的，很少看到李美諭，也沒有抽頭等語（本院卷第66
    頁）；證人王其鴻於審理中改稱：我在該處賭博沒有抽頭等
    語（本院卷第67頁），均與渠等於警詢中之陳述不符。惟證
    人林秋蘭等6 人本身即為賭博行為之人，難免有卸責之心態
    存在，且一般民眾涉足賭博場所並從事賭博行為非屬光彩之
    事，苟上開賭客未有從事賭博並支付抽頭金等情節，自無庸
    為前揭之證述，不僅無端連累被告等人，更陷己於受刑法偽
    證罪追訴處罰之風險，況上揭對話譯文內容中被告陳光昭與
    李美諭曾提及返還賭客繳交罰金之事。兩相比較下，足認證
    人林秋蘭等6 人於上揭審理時所述部分，要無可信。以及證
    人即共犯陳光昭於審理時證稱：沒有請李美諭看顧賭場，證
    人即共犯李美諭證稱：陳光昭沒有要我看管賭場，我去拜拜
    ，陳光昭的祖先牌位在該處；證人即共犯趙再成、陳國村於
    審理時均稱：不知賭場負責人，沒有門禁、收取抽頭金等語
    （本院卷第50-57 頁）。然被告陳光昭果未提供租屋處作為
    賭場，該址豈會有其祖先牌位？被告李美諭無故前往賭場祭
    拜陳光昭之祖先牌位，亦與常情不符。被告趙再成、陳國村
    2 人既否認共同經營賭場，復未就偵、審前後所述不同之處
    提出合理解釋，應認被告陳光昭等4 人於審理時之證述，顯
    非可採。
  (五)綜上所述，被告陳光昭等4 人共同圖利供給賭博場所、聚眾
    賭博，以及被告陳國村之賭博行為，事證明確，前揭所辯為
    飾卸之詞，委無可採，其等犯行堪以認定，應予依法論科。
三、論罪科刑：
    核被告陳光昭等4 人所為，均係犯刑法第268 條前段之圖利
    供給賭場罪及同條後段之圖利聚眾賭博罪；被告陳國村另犯
    刑法第266 條第1 項前段之賭博罪。被告4 人間就上開圖利
    供給賭場、聚眾賭博罪犯行間，有犯意聯絡與行為分擔，均
    應論以共同正犯。查立法者針對特定刑罰規範之構成要件，
    已預設該犯罪行為之本質係持續實行之複數行為，具備反覆
    、延續之行為特徵，而將之總括或擬制為一個構成要件之集
    合犯行為，因其刑法評價上為構成要件之行為單數，認應僅
    成立一罪。則行為人基於概括之犯意，在密切接近之一定時
    、地持續實行之複次行為，倘依社會通念，於客觀上認為符
    合一個反覆、延續性之行為觀念者，於刑法評價上，即應僅
    成立一罪，學理上所稱「集合犯」之職業性、營業性或收集
    性等具有重複特質之犯罪均屬之，例如經營、從事業務、收
    集、販賣、製造、散布等行為概念者是，有最高法院95年臺
    上字第1079號判決要旨足資參照。本件被告4 人自99年8 月
    9 日起迄同年月18日為警查獲止，提供場所聚集不特定之人
    於該處賭玩麻將、四色牌、撲克牌，藉以抽頭牟利，其犯罪
    形態本質上即具有反覆、延續之特質，依社會通念，被告4
    人之行為即應屬前揭學理上所稱具有營業性之重複特質之「
    集合犯」，僅成立一罪。又被告陳光昭、李美諭、趙再成所
    犯意圖營利供給賭博場所、意圖營利聚眾賭博2 罪間，被告
    陳國村所為圖利供給賭博場所、聚眾賭博及普通賭博3 罪間
    ，係基於一犯意，達成其同一犯罪所為之各個舉動，應屬法
    律概念之一行為，其一行為觸犯上開罪名，為想像競合犯，
    應依刑法第55條之規定，從一重之意圖營利聚眾賭博罪處斷
    。起訴意旨雖認被告陳國村係涉犯刑法第268 條圖利供給賭
    場、聚眾賭博罪，漏未就賭博罪部分提起公訴，然此部分與
    起訴之圖利供給賭場、聚眾賭博罪部分，既有想像競合犯之
    裁判上一罪關係，為起訴效力所及，本院自得併予審理。又
    被告陳光昭有事實欄所載前科紀錄，甫於96年5 月30日易科
    罰金執行完畢，有臺灣高等法院被告前案紀錄表1 份在卷，
    其受徒刑之執行完畢後，5 年以內故意再犯本件有期徒刑以
    上之罪，為累犯，應依刑法第47條第1 項規定加重其刑。爰
    審酌被告4 人不思正途賺取所需，竟經營賭場供人賭博財物
    ，並藉以從中獲取不法利益，助長大眾投機僥倖心理，影響
    社會良善風氣，誠屬不該，且被告陳光昭在執行戒治期間猶
    指示李美諭等人經營賭場，惡性更重，又被告4 人犯後否認
    犯行，甚至試圖另起爐灶，顯無悔改之意，並衡酌其等實際
    負責、在場分工之角色、經營賭場之時間、從中抽頭所獲取
    之利益等一切情狀，分別量處如主文所示之刑，並就被告李
    美諭、趙再成、陳國村之部分諭知易科罰金之折算標準。
四：沒收部分：
  (一)被告陳光昭、李美諭、趙再成之部分：
    扣案之撲克牌2 副、四色牌300 張、止滑膏2 盒、麻將牌
    272 個、骰子6 顆、東南西北骰子2 顆、牌尺7 支，均核係
    共犯李美諭購買供本件犯罪所用之物，依共犯責任共同原則
    、刑法第38條第1 項第2 款規定，在其3 人項下併予宣告沒
    收。至扣案現金730 元並非其等所有，而係賭客黃進吉等人
    所有一情，業據證人即賭客黃進吉等7 人分別陳述在卷，爰
    不併予宣告沒收，附此敘明。
  (二)被告陳國村之部分：
    按刑法第266 條第2 項係採義務沒收主義，應優先於刑法第
    38條第1 項第2 款之職權沒收之規定而適用。被告陳國村所
    犯刑法第268 條之圖利供給賭博場所及聚眾賭博罪、同法第
    266 條第1 項前段之普通賭博罪，雖屬想像競合之裁判上一
    罪，而從較重之刑法第268 條之圖利聚眾賭博罪處斷，仍應
    依刑法第266 條第2 項規定，諭知沒收，故扣案撲克牌2 副
    、現金150 元（具有籌碼之性質），均係當場賭博之器具、
    財物，不問屬於犯人與否，應依刑法第266 條第2 項規定，
    予以沒收。另扣案四色牌300 張、止滑膏2 盒、麻將牌272
    個、骰子6 顆、東南西北骰子2 顆、牌尺7 支，係共犯李美
    諭所有並供犯本罪所用之物，爰依共犯責任共同原則、刑法
    第38條第1 項第2 款之規定，在其項下宣告沒收之。扣案現
    金580 元並非被告陳國村所有，而係其他賭客黃進吉等人所
    有一情，業據證人即賭客黃進吉等人分別陳述在卷，亦不併
    予宣告沒收。
據上論斷，應依刑事訴訟法第299 條第1 項前段，刑法第28條、
第266 條第1 項前段、第2 項、第268 條、第55條、第41條第1
項前段、第47條第1 項、第38條第1 項第2 款，刑法施行法第1
條之1 ，判決如主文。
本案經檢察官賴寶合到庭執行職務。
中    華    民    國    100   年    4     月    21    日
                  刑事第十二庭    法  官  王品惠
以上正本係照原本作成。
如不服本判決應於收受判決後10日內向本院提出上訴書狀，並應
敘述具體理由。其未敘述上訴理由者，應於上訴期間屆滿後20日
內向本院補提理由書(均須按他造當事人之人數附繕本)「切勿逕
送上級法院」。
中    華    民    國    100   年    4     月    21    日
                                  書記官  李文廣
附錄本判決論罪科刑所適用之法條：
中華民國刑法第268 條
意圖營利，供給賭博場所或聚眾賭博者，處3 年以下有期徒刑，
得併科3 千元以下罰金。
中華民國刑法第266 條（普通賭博罪與沒收物）
在公共場所或公眾得出入之場所賭博財物者，處1 千元以下罰金
。但以供人暫時娛樂之物為賭者，不在此限。
當場賭博之器具與在賭檯或兌換籌碼處之財物，不問屬於犯人與
否，沒收之。